行　政　法　院　判　決　　　　　　　　　　　　　八十八年度判字第三二五六號
　　原　　　告　三林企業國際有限公司
　　代　表　人　甲○○
　　訴訟代理人　乙○○
　　被　　　告　經濟部智慧財產局（承受原經濟部中央標準局業務）
右當事人間因商標註冊事件，原告不服行政院中華民國八十七年八月二十六日台八七
訴字第四二○○三號再訴願決定，提起行政訴訟。本院判決如左︰
　　主  文
原告之訴駁回。
　　事  實
緣原告於八十五年七月十一日以「保龍桑尼氏 Polo Center By Sunnix」商標（下稱
系爭商標，圖樣如附圖一），指定使用於商品及服務分類表第二十八類之飛盤、陀螺
、水槍、積木、扯鈴、毽子、扭扭車、魔術板、吹泡泡玩具、玩偶、充氣玩具、玩具
機械人、拼圖玩具、游泳用鼻夾、塑膠泳池、籃球、棒球、羽球、桌球、撞球、網球
、保齡球、球拍、高爾夫球桿、溜冰鞋、擴胸器、運動用護膝、護腕、護胸、護襠、
彈簧跳床、衝浪板、跑步健身機、球拍用線、浮標、釣竿、釣、線輪、釣餌、釣魚
捲線器、釣具袋、象棋、圍棋、骰子、聖誕裝飾品商品申請註冊，作為其申請案號第
00000000號「Polo Center Sunnix及P 字設計圖」商標之聯合商標。被告審
查結果，以系爭商標圖樣上之Polo與關係人美商．波露．羅蘭公司有限合夥之註冊第
六三一○一五號「POLO」商標（下稱據以核駁商標，圖樣如附圖二）外文近似，且指
定使用於同一或類似商品，乃依商標法第三十七條第一項第十二款之規定予以核駁，
發給第0000000號商標核駁審定書。原告提起訴願、再訴願，均遭駁回，乃提
起行政訴訟。茲摘兩造訴辯意旨於次：
原告起訴意旨略謂：一、按商標圖樣「相同或近似於他人同一或類似商品之註冊商標
」不得申請註冊，為商標法第三十七條第一項第十二款之規定，而判斷商標近似與否
，應隔離觀察有無引起混同誤認之虞以為斷。查系爭商標與據以核駁商標，彼此商標
圖樣分別顯然，一般消費者可輕易分辨，並無致混淆誤認之虞，應無首揭條款之適用
。二、依一般英文典所載「POLO」係馬球之意，亦為國外常見之人名，並非據以核駁
商標註冊人（美商波露羅蘭公司）所創用之商標，而國內外不同廠商以此習見之單字
「POLO」作為外文商標者極為常見，故外文「POLO」實非一人可專擅者。而以國內為
例，經被告核准註冊之「POLO」為字首之外文商標申請並獲准者，已高達二百十一件
之多，若加以「POLO」作為商標外文之非字首部分而獲准其數更難估計。是一般消費
者既已習見不同廠商於各類商品使用含有外文「POLO」之商標，自無獨就系爭商標與
據以核駁商標產生聯想之理。三、商標圖樣近似與否，應以是否引起一般消費者混同
誤認之虞以為斷。查系爭商標與本案據以核駁商標，彼此構圖繁簡差異顯然，覺感
受迥異，整體商標圖樣難謂近似。即僅就外文部分比較，二外文不論外觀、讀音、觀
念仍有明顯不同，一般消費者輕易分辨，並無混同誤認之虞。況原告於各類商品以「
POLO CENTER SUNNIX及Ｐ字設計圖」商標或「保龍桑尼士 POLO CENTER BY SUNNIX」
商標申請註冊，不僅與美商波露羅蘭公司「POLO」商標併存者即達六十七件，與各類
之其他商標含有外文「POLO」而並存者，其數更是不勝敘舉。以上被告均不認二者構
成近似，而於本案則率認二商標外文部分近似，違反商標審查應有之一貫性、公平性
，認事用法殊難謂無違誤。四、再舉被告前所核准之案件而論，他人以含有外文「PO
LO」之商標申請在先，其後美商波露羅蘭公司以「POLO」商標申請在後，被告均認為
互不構成近似，而予併准註冊在案，今原告以系爭商標提出申請，被告卻又認為與美
商波露羅蘭公司之「POLO」商標近似，如此之雙重標準，如此厚待美國廠商，試想國
人將情何以堪﹖被告及一再訴願決定機關一再以「案情有別、另案問題、非本案審究
之範圍」等詞予以搪塞，事實上本案與所舉之案件已屬同一案情，何以不得比附援引
﹖何以不能有相同之審查基準﹖五、再以經濟部前八十年五月十七日發文之經訴六
一一三二三號訴願決定書及前中央標準局中台異字第八○○六八○號異議審定書，於
其理由分別明示『惟「POLO」為習見之外文國內外廠商以之作為商標圖樣申請於各類
商品獲准註冊者所在多有，早於美商波露羅蘭公司獲准註冊者亦不乏其例，非該美商
公司所獨創．．．』。據此更可得證，原告申請之系爭商標實無不得註冊之理由。六
、依八十六年八月四日經濟日報第十一版所載之鈞院判決意旨指出，『POLO』與『U.
S.POLO』兩者外觀上簡繁有別，且各具意義，觀念上之差別更大，連貫唱呼，讀音也
可以區別，而國內外不同廠商以此習見之外文「POLO」作為外文商標者極為常見，一
般商品購買人只要施以普通之注意，異時異地隔離觀察，無論外觀、讀音或觀念均易
於辨識，難使人發生混同誤認之虞，非屬近似商標，據此駁回美商波露羅蘭公司所提
之行政訴訟。次依八十六年十月十一日經濟日報第十一版所載之行政法院八十六年判
字第二三二七號判決、八十六判字第二一五二號判決以及八十六判字第二○七八號判
決，均明確的指出『U.S.POLO ASSOCIA TION 』與『POLO』兩者雖有POLO一字相同，
但字數不同，外觀上簡繁不同，而且意義並不相同，觀念上顯然差別，連貫讀音也可
以區別。且國內廠商以外文『POLO』作為一部份的商標圖樣，准於各類商品者亦不乏
其例，一般消費者並無誤認誤購之虞。因此駁回美商波露羅蘭公司所提之行政訴訟。
經由鈞院以上之判決可得知無論是第十四類之鐘錶商品、第十八類之皮件商品、第二
十五類之服飾商品或其他各類商品，並不因商標圖樣之外文含有POLO一字即認為與美
商波露羅蘭公司之商標近似，更難謂一般消費者一見POLO商標即與美商波露羅蘭公司
商標產生混同誤認之虞。七、次以本案同類（二十八類）商標而論，其外文含有「PO
LO」者隨手拈來即有數十件之多，以上商標分屬不同之申請人，被告亦認無違反商標
法第三十七條第一項第十二款之情事。本案據以核駁商標，即與同類商品中多件含「
POLO」之外文商標併存，而於同類之商品中此種含有「LION」、「CLUB」等等之外文
商標併存註冊之情形亦所在多有，由於商標資料太多，不克一一列舉僅提供部分資料
以為參考。足見，被告歷來於各類商品核准之商標，並無僅因外文商標含有「POLO」
即認為構成近似。本案案情雷同，被告僅因系爭商標與據以核駁商標有相同之外文「
POLO」，即執為構成近似之論據，衡情度理，實難謂妥。八、美商波露羅蘭公司之「
POLO」商標具有相當知名度，其商標圖樣已為國內一般消費者所熟知，而該公司「PO
LO」商品之銷售通路向來均限定於大型百貨公司專櫃或專賣店，一般商店並無銷售該
產品，與國內廠商一般商品之銷售通路截然不同，顯見消費者並無產生混淆誤認之虞
。再以註冊第684637號與692557號『鱷魚圖』商標案件為例，亦經鈞院判決非屬近似
商標。另商標手冊中亦已明示『商標圖樣比較，雖構成近似者，但已為一般購買人所
熟知的商標，不致產生混同誤認者，非屬近似商標』。從而，本案系爭「保龍桑尼氏
POLO CENTER BY SUNNIX 」商標與美商波露羅蘭公司著名之「POLO」商標，應無致購
買者混淆誤認之虞。九、原告以相同之「保龍桑尼氏」及「POLO CENTER BY SUNNIX
」商標向『大陸』及『香港』提出第三類化妝品與第二十五類服裝商品之商標註冊亦
均獲准審定，經查於『日本』鐘錶商品亦有「POLO CLUB 」商標與美商波露羅蘭公司
之商標並存。足證無論台灣、大陸、香港或日本之審查標準，歷來於各類商品核准之
商標，並無僅因外文商標含有「POLO」即認為構成近似。各地消費者及廠商早已習知
習見各類商品之各種含有外文「POLO」之商標而無混淆誤認之虞。十、原告同日申請
之同一商標他類申請案，截至今日除已獲准六十七件外，美商波露羅蘭公司先前異議
申請人之第三類商標案件亦經被告為異議不成立之處分。另原告第二十五類之商標申
請案，原為被告核駁處分，日前亦由行政院為「撤銷原決定及原處分、由原處分機關
另為適法之處分。」之決定。綜上所陳，系爭商標與據以核駁商標，固均有相同外文
「POLO」。惟，「POLO」乃習見之外文單字，並非據以核駁商標註冊人美商．波露羅
蘭公司所創用，且早為各國廠商廣泛註冊使用之商標。依原告所舉諸多案例，於同類
商品中含有外文「POLO」之商標併准註冊者，極為常見，難謂一般消費者一見「POLO
」商標，即與據以核駁商標或美商波露羅蘭公司產生混同誤認。況，原告於多類商品
以「POLO CENTER SUNNIX及Ｐ字設計圖」商標、「保龍桑尼氏POLO CENTER BY SUNNI
X 」商標申請註冊，與美商．波露羅蘭公司之「POLO」商標一併獲准者達六十七件，
被告並不認「POLO」與該二商標圖樣構成近似，再參酌鈞院八十六年判決之案例，系
爭商標應無前揭法條適用之可言。且原告就本案於被告審理程序及訴願、再訴願程序
中，亦列舉許多同類商標有關「POLO」外文獲准審定之資料，孰知被告及原決定機關
未能秉持相同審查標準而執意核駁本案，其審查標準前後不一，缺乏一貫性與公平性
，且無視於鈞院之判決，自難令人信服。爰請判決撤銷原處分及一再訴願決定，以符
法旨，並維權益。
被告答辯意旨略謂︰按商標圖樣相同或近似於他人同一商品或類似商品之註冊商標者
，不得申請註冊，為核駁審定時商標法第三十七條第一項第十二款前段所明定。本件
原告申請註冊之系爭商標與據以核駁商標皆有相同之外文「POLO」，且均指定使用於
玩具、運動器材等同一或類似之商品，異時異地隔離觀察，難謂無使一般消費者產生
混淆誤認之虞，自有首揭法條之適用。至原告所舉諸案例與本件案情有別，且屬另案
妥適與否問題，依商標審查個案拘束原則，自不得比附援引，執為本件亦應准予註冊
之依據，併予陳明。是本局依法核駁其註冊之申請並無不合，敬請核判。
　　理  由
按商標圖樣相同或近似於他人同一商品或類似商品之註冊商標者，不得申請註冊。為
商標法第三十七條第一項第十二款前段所規定；而判斷商標之近似與否，苟就其主要
部分隔離觀察有引起混同誤認之虞者，即屬近似。又商標在外觀、觀念或讀音方面有
一近似者，即為近似之商標；商標圖樣上之外文，有一單字相同或主要部分相同或相
似，有混同誤認之虞者，為外觀近似。本件原告以系爭商標申請註冊，經被告審查結
果，以系爭商標圖樣上之外文Polo與據以核駁商標圖樣「POLO」近似，且指定使用於
同一或類似商品，乃依商標法第三十七條第一項第十二款之規定予以核駁。原告以系
爭商標圖樣與據以核駁之商標圖樣不論外觀、觀念及讀音均有明顯不同，一般消費者
易於分辨，又POLO乃習見之外文單字，並非據以核駁商標註冊人所創用，國內外廠商
亦常以之作為商標云云，訴經經濟部訴願決定及行政院再訴願決定，以系爭商標圖樣
主要部分之一之外文Polo Center By Sunnix 與據以核駁商標圖樣之外文POLO，均有
相同之外文Polo，異時異地隔離觀察，外觀上不無使消費者發生混同誤認之虞，係屬
近似之商標，復指定使用於同一或類似商品，則核駁系爭商標之申請註冊，揆諸首揭
說明，並無不當。至原告所舉其他廠商之「POLOMEISDO」、「BONTEX POLO LIFE」等
多件商標及行政法院八十六年度判字第二○七八號、第二一五二號及第二三二七號等
判決，其案情各異，且屬另案，要難執為本件應准註冊之論據，況系爭聯合商標之正
商標申請案號第00000000號「Polo Center Sunnix及P 字設計圖」商標業經
被告予以核駁，系爭聯合商標亦失所附麗等情，因而駁回原告之訴願、再訴願。經核
尚無不合。原告茲起訴主張：系爭商標與據以核駁商標圖樣之外文並不近似，以POLO
為商標經被告核准註冊於同類或他類商品者不計其數，甚至與關係人註冊之「POLO」
商標併存，無混同誤認之虞。觀諸行政法院類似判決及系爭商標在大陸、香港、日本
等地與關係人之「POLO」商標並存，可證無近似可言，被告核駁欠缺審查之一貫性及
公平性，為違法云云。惟除前所論述者外，按聯合商標之申請註冊，係以已註冊或申
請在先或同時提出申請經指定之正商標為前提。觀諸商標法第二十二條第一項、第三
項之規定甚明。又參諸同法第二十四條規定聯合商標之專用期間，以正商標為準。可
知聯合商標之專用權，依附於正商標。苟正商標之申請註冊遭核駁，其聯合商標之申
請註冊自無獲准註冊之理。查原告以系爭商標申請註冊為其先前申請註冊之第000
00000號「Polo Center Sunnix及P 字設計圖」正商標之聯合商標，該正商標已
先經被告以第0000000號商標核駁審定書予以核駁在案，原告循序提起行政訴
訟，業經本院八十八年度判字第二○三四號判決駁回確定。是系爭商標作為該正商標
之聯合商標申請註冊，依前述說明，應不予准許。原告主張系爭商標與據以核駁商標
不相近似，無引起混同誤認之虞等情，無再論究必要。原處分否准系爭商標註冊之申
請，洵無不合，訴願、再訴願決定遞予維持，均無不合。起訴意旨為無理由，應予駁
回。
據上論結，本件原告之訴為無理由，爰依行政訴訟法第二十六條後段，判決如主文。
中    華    民    國     八十八      年      八      月      十九       日
                    行 政 法 院 第 三 庭
                                審 判 長 評  事      曾  隆  興
                                         評  事      吳　錦　龍
                                         評  事      蔡  進  田
                                         評  事      鄭  淑  貞
                                         評  事      徐  瑞  晃
右  正  本  證  明  與  原  本  無  異
                                         法院書記官  郭  育  玎
中    華    民    國     八十八      年      八      月      二十       日
附圖一                               附圖二
~[G;H:\SCN\88\00000000.1;;]
~[G;H:\SCN\88\00000000.2;1800;]
